臺灣高等法院刑事判決
109年度上訴字第288號
上  訴  人  
即  被  告  黃輝勝


上列上訴人因違反毒品危害防制條例案件，不服臺灣新北地方法
院108年度審訴字第1246號，中華民國108年8月28日第一審判決
（起訴案號：臺灣新北地方檢察署108年度毒偵字第1582號），
提起上訴，本院判決如下：
    主  文
上訴駁回。
    犯罪事實
一、黃輝勝知悉海洛因、甲基安非他命分屬毒品危害防制條例所
    規定之第一級、第二級毒品，不得非法施用與持有，竟仍基
    於施用第一級、第二級毒品之犯意，於民國107 年12月12日
    凌晨在其新北市ＯＯ區ＯＯ街之住家內，將海洛因、甲基安非他
    命混合置於玻璃球內燒烤後吸食煙霧之方式，同時施用第一
    級毒品海洛因及第二級毒品甲基安非他命各1 次。嗣因其為
    列管之毒品驗尿人口，經警通知，於同月12日16時18分許在
    警局採尿送驗結果，呈甲基安非他命、可待因及嗎啡陽性反
    應，始悉上情。
二、案經新北市政府警察局永和分局報請臺灣新北地方檢察署檢
　　察官偵查起訴。 　　
    理  由
壹、程序部分：
　　本院認定事實所引用之下列證據資料（包含供述證據、文書
    證據等），並無證據證明係公務員違背法定程序所取得。檢
    察官、被告黃輝勝於原審準備程序、審理時及本院審理時，
    對於原審及本院所提示之被告以外之人審判外之供述，包括
    供述證據、文書證據等證據，就證據能力均不爭執，且迄於
    言詞辯論終結前亦未聲明異議，亦無顯有不可信之情況與不
    得作為證據之情形，本院審酌上開證據資料作成時之情況，
    尚無違法不當及證明力明顯過低之瑕疵，而認為以之作為證
    據應屬適當，依刑事訴訟法第159 條之5 規定，本院所引用
    供述證據及文書證據等，均有證據能力。
貳、實體部分：　　
一、事實之認定：
　㈠訊據上訴人即被告黃輝勝於原審及本院審理時對於上開事實
    均坦承不諱（見原審卷第68、69頁、本院卷第92頁），被告
    為警採集之尿液檢體（檢體編號：Z000000000000 號）經送
    台灣尖端先進生技醫藥股份有限公司檢驗結果，呈甲基安非
    他命、嗎啡、可待因陽性反應等情，有勘察採證同意書、應
    受尿液採驗人尿液檢體採集送驗紀錄、該公司108 年1 月22
    日濫用藥物檢驗報告在卷可佐（見毒偵卷第6、8至11頁），
    足見被告上開任意性自白核與事證相符，可以採信。
  ㈡被告前因施用毒品案件，經臺灣臺北地方法院以87年度毒聲
    字第1781號裁定觀察、勒戒，因認無繼續施用毒品之傾向，
    於88年1 月16日執行完畢釋放，由臺灣臺北地方檢察署檢察
    官以88年度偵字第814 號為不起訴處分；復因施用毒品案件
    ，經臺灣桃園地方法院以88年度毒聲字第1649號裁定觀察、
    勒戒後，認無繼續施用毒品之傾向，於88年9 月21日執行完
    畢釋放，並由臺灣桃園地方檢察署檢察官以88年度偵緝字第
    871 號為不起訴處分；又因施用毒品案件，經臺灣新北地方
    法院以88年度毒聲字第7223號裁定令入戒治處所施以強制戒
    治，嗣其強制戒治成效經評定為合格，無繼續戒治之必要，
    再由臺灣新北地方法院以89年度毒聲字第3141號裁定停止戒
    治，所餘戒治期間付保護管束，而於89年11月14日保護管束
    期滿未經撤銷，視為強制戒治期滿，並經臺灣新北地方法院
    以89年度易字第243 號判決判處有期徒刑6 月確定等情，有
    本院被告前案紀錄表在卷可佐。是被告於觀察、勒戒執行完
    畢後，既已於5 年內再犯施用毒品經法院判處罪刑確定，則
    本次施用毒品犯行距前揭觀察、勒戒執行完畢之時雖逾5 年
    ，仍無毒品危害防制條例第20條第3 項之適用，無再施予觀
    察、勒戒或強制戒治之必要，自應依法訴追處罰（最高法院
    95年度第7 次刑事庭會議決議內容參照）。
  ㈢綜上所述，本件犯罪事證明確，被告之施用第一級毒品1 次
    、施用第二級毒品1 次之犯行，洵堪認定，應予依法論科。
二、論罪之說明：
  ㈠核被告所為，係犯毒品危害防制條例第10條第1 項、第2 項
    之施用第一級毒品、施用第二級毒品罪。被告因施用海洛因
    、甲基安非他命而持有第一、二級毒品之低度行為，分別為
    施用之高度行為所吸收，不另論罪。
  ㈡被告同時施用第一級毒品海洛因及第二級毒品甲基安非他命
    ，係以一行為觸犯二罪名，為想像競合犯，應依刑法第55條
    前段之規定，從一重之施用第一級毒品罪處斷。檢察官雖認
    上開施用第一、二級毒品2 罪間，犯意各別，行為互殊，應
    予分論併罰，惟被告於原審審理時，就其係將海洛因及甲基
    安非他命混合置於玻璃球吸食器內燒烤吸食煙霧而同時施用
    等情供述明確，且查無積極證據足認被告確係分別施用，是
    尚難認係屬數行為而構成數罪，附此敘明。
　㈢累犯：
　　被告前：⑴因施用毒品案件，經臺灣新北地方法院以103 年
    度訴字第737號判決判處有期徒刑7 月、8 月、8 月，並定
    應執行有期徒刑1年確定；⑵因施用毒品案件，經臺灣新北地
    方法院以104年度審訴字第178 號判決判處有期徒刑9 月、7
     月，並定應執行有期徒刑1 年確定；前揭⑴、⑵案件之罪刑
    ，經臺灣新北地方法院以104年度聲字第1493號裁定應執行
    有期徒刑1年10月確定，自103 年12月16日入監執行，於104
     年12月9 日縮刑假釋出監，嗣經撤銷假釋，剩餘殘刑有期
    徒刑5 月又28日，於105 年9 月28日入監執行，於106 年3 
    月27日執行完畢等情，有本院被告前案紀錄表在卷可考。考
    量被告前已受多次有期徒刑之執行，其於受有期徒刑之執行
    完畢後，故意再次犯罪，顯見先前之有罪判決不足以發揮警
    告作用，堪認被告對於刑罰之反應力薄弱；佐以被告上開所
    犯為施用毒品罪，加重最低本刑，亦無致個案過苛或失衡之
    情形，參諸司法院第775號解釋意旨，顯有加重其刑之必要
    ，是被告受徒刑之執行完畢後，5 年以內故意再犯本案有期
    徒刑以上之罪，為累犯，應依刑法第47條第1 項之規定，加
    重其刑。
  ㈣本件無刑法第62條規定之適用：　　
  1.按所謂自首，係指對於未被發覺之犯罪，主動告知係其自己
    所犯而願意接受裁判，始克當之；所謂未發覺之犯罪，乃指
    犯罪事實未為有偵查犯罪職權之公務員所發覺，或犯罪事實
    雖已發覺，而犯人為誰尚不知者而言；再所謂發覺犯罪事實
    ，祇須有偵查犯罪職權之公務員，已知該犯罪事實之梗概為
    已足，無須確知該犯罪事實之真實內容為必要；所謂發覺，
    不以有偵查犯罪之機關或人員確知其人犯罪無誤為必要，僅
    須有確切之根據得為合理之可疑者，亦屬發覺（最高法院10
    6年台上字第2350號、105年台上字第2462號判決意旨參照）
    。
　2.本件被告於警詢時固坦承於107 年12月4 日某時在家施用毒
    品等語（見毒偵卷第4 頁背面）。然被告於查獲當天即107
    年12月12日16時18分許親採封緘之尿液，經送驗結果呈甲基
    安非他命、嗎啡、可待因陽性反應，有上開鑑驗報告在卷可
    稽；按海洛因經注射或吸入人體後，約80% 於24小時內自尿
    中排出，一般而言，尿液中能否驗出嗎啡陽性反應與其投與
    量、投與途徑、採尿時間、個人體質及檢測方法之靈敏度有
    關，國外曾有文獻報導注射六毫克之海洛因鹽酸鹽，其代謝
    物嗎啡之平均可檢出時限約為26小時等情，業經行政院衛生
    署藥物食品檢驗局81年9 月8 日藥檢壹字第8114885 號函述
    明此旨綦詳；顯見其遭警查獲時未坦承曾於本案犯罪時間之
    「107年12 月12日16時8分許起往前回溯26小時內之某時許
    」有何施用毒品犯行，即未在員警發覺前自首其施用第一級
    毒品及第二級毒品之犯罪嫌疑，核與刑法第62條自首規定限
    「對於未發覺之罪自首而受裁判」之要件不符，被告主張其
    符合自首要件，得減輕其刑云云，自不足採。
三、維持原判決及駁回上訴之理由：
　㈠原審以被告犯罪事證明確，適用毒品危害防制條例第10條，
    刑法第11條前段、第55條前段、第47條第1項等規定，並審
    酌被告曾因施用毒品經受觀察、勒戒、強制戒治等處分，及
    法院判刑，猶不知戒除施用毒品之惡習，再為本案犯行，顯
    見其自制力薄弱，本應予以嚴懲；惟念其犯後坦承犯行之態
    度，兼衡其犯罪動機、目的、高職畢業之智識程度、於警詢
    時自陳勉持之家庭經濟狀況，佐以施用毒品之犯行係戕害自
    身健康，具病患性質，對他人法益不生直接之侵害，暨施用
    毒品者均具相當程度之生理成癮性及心理依賴性，應側重以
    醫學治療、心理矯治處理為宜等一切情狀，量處有期徒刑11
    月。
  ㈡經核原判決認事用法均無違誤，量刑亦屬妥適，應予維持。
　　被告上訴其符合自首，原判決量刑過重為由，指摘原判決不
    當，請求撤銷改判。然查：按量刑輕重，係屬事實審法院得
    依職權自由裁量之事項，苟其量刑已以行為人之責任為基礎
    ，並斟酌刑法第57條各款所列情狀，而未逾越法定刑度或有
    濫用權限情事，即不得任意指為違法，最高法院75年台上字
    第7033號判例意旨可資參照。本件經原判決逐一剖析，並就
    卷內證據資料參互審酌，被告自白以一行為施用第一級、第
    二級毒品之犯行明確，而論以較重之施用第一級毒品罪，被
    告係累犯，原審量處其有期徒刑11月，與施用第一級毒品之
    法定刑「6 月以上5 年以下有期徒刑」及前案刑度相較，屬
    較低度之刑，況被告有多次施用毒品之前案紀錄，為累犯，
    且不符合自首要件，業如本院認定如前，是被告未提新事證
    之上訴為無理由，應予駁回。
據上論斷，應依刑事訴訟法第368 條，判決如主文。
本案經檢察官程彥凱偵查起訴，由檢察官謝宗甫到庭執行職務。
中　　華　　民　　國　　109 　年　　3 　　月　　31　　日
　　　　　　　　　刑事第十七庭  審判長法　官  鄭水銓
　　　　　　　　　　　　　　　　　    法　官  鍾雅蘭
　　　　　　　 　 　　　　　　　　　　法　官  黃雅芬
以上正本證明與原本無異。
如不服本判決，應於收受送達後20日內向本院提出上訴書狀，其
未敘述上訴之理由者並得於提起上訴後20日內向本院補提理由書
（均須按他造當事人之人數附繕本）「切勿逕送上級法院」。
                                      書記官  鄭雅云
中　　華　　民　　國　　109 　年　　3 　　月　　31　　日
附錄：本案論罪科刑法條全文　　　　　　　　　　　　　　　
毒品危害防制條例第10條：
施用第一級毒品者，處6 月以上5 年以下有期徒刑。
施用第二級毒品者，處3 年以下有期徒刑。